【裁判字號】    90,易,652
【裁判日期】    901106
【裁判案由】    竊盜等
【裁判全文】
臺灣桃園地方法院刑事判決                            九十年度易字第六五二號
    公  訴  人  臺灣桃園地方法院檢察署檢察官
    被      告  庚○○
    選任辯護人  丁○○
右列被告因竊盜等案件，經檢察官提起公訴（九十年度偵字第二二七九號），本院判
決如左：
    主      文
庚○○毀壞他人建築物，處有期徒刑捌月。
    事      實
一、庚○○於民國九十年一月十二日凌晨二時許，潛入柏統實業股份有限公司（下稱
    柏統公司）向新達生物科技有限公司（下稱新達公司）所承租附連有圍牆之位於
    桃園縣龍潭鄉○○路○段二九四號之公司內（侵害居住自由罪部分，未據告訴）
    ，擅自駕駛停放在上址柏統公司內屬該公司所有大型二十噸川崎鏟裝機一輛（鑰
    匙即放置於車上），庚○○於得手後，即基於毀損他人所有之物及建築物之概括
    犯意，先駕駛上開鏟裝機衝撞損壞柏統公司大門，駛出柏統公司後沿楊銅路一段
    由楊梅往龍潭方向行駛，於行經同段二一八號台灣賽必威（起訴書誤載為賽必盛
    ）國際公司賽車場時（下稱賽必威停車場），再衝撞鏟平該賽車場所有設置於門
    口之建築物警衛室及撞毀部分之圍牆，使該警衛室建築物完全毀壞，適有辛○○
    駕駛車號ＯＢ－七二八號營大貨車行經該處，亦遭庚○○駕駛上開鏟裝機撞毀右
    車頭及右側車身，桃園縣警察局平鎮分局高平派出所警員戊○○據報即駕駛屬該
    派出所保管使用之車號ＤＭ－四五九三號巡邏車依法前往執行職務，於上址賽車
    場前發現上情，立即鳴警報器命令庚○○下車，詎庚○○未服從制止命令，反將
    上開鏟裝機轉向，並操作該鏟裝機之鏟斗，向正在依法執行公務警員之警車自上
    而下壓扁右開警車施強暴，同一時間內，有乙○○駕駛車號Ｖ八－二００七號自
    小客車行至該處，庚○○又承上開毀損故意，撞毀該自小客車之車頭，嗣經員警
    及圍觀民眾奮勇跳上鏟裝機駕駛座上合力將庚○○拉下，庚○○仍極力扺抗及掙
    脫而自駕駛座跌下始遭逮捕。
二、案經柏統公司、賽必威停車場、辛○○、乙○○、桃園縣警察局平鎮分局高平派
    出告訴及桃園縣警察局平鎮分局報告臺灣桃園地方法院檢察署檢察官偵查起訴。
          理      由
一、訊據被告庚○○矢口否認右揭犯行，辯稱：伊當時喝醉酒，不記得發生何事云云
    。經查：
  (一)右揭犯罪事實，業據被害人即柏統公司股東楊紹輝、新達公司負責人甲○○、賽
    必威停車場職員丙○○、目擊證人即被害人戊○○、辛○○及其妻胡淑琴、乙○○、目擊證人即柏統公司在場警衛楊紹輝、賽必威停車場警衛己○○及其妻吳美
    珠、附近居民陳國正及其友人范揚政、梁文強等人於警訊或本院審理時一再指述
    歷歷，並有查獲員警戊○○之書面報告、照片十九張等件附卷可稽，及被告亦不
    否認該事實，足認告訴人、被害人等之指訴堪信為真實。
  (二)雖被告一再辯稱因剛失業，心情不好，前晚及當日凌晨與友人在一起飲很多酒，
    行為當時已酒醉嚴重，不知道自己在作什麼云云，及被告所舉之證人林秀英、陳
    月妹於本院審理時亦到庭證稱被告當晚確實飲很多酒，已經酒醉等語，及證人戊○○警員於本院審理時亦到庭證稱查獲被告時被告明顯有飲酒等語，戊○○警員
    並提出被告於受傷送醫後，經敏盛醫院驗血有酒酒反應之急診生化檢驗單一張為
    證；然本院檢附上開檢驗單向法務部法醫研究所函查結果，認為被告「肇事時的
    行為及血中酒精乙醇濃度為201.88mg/dl（0.20188% (w/v)），應已達中、高度
    酩酊醉意，但仍無法據以判斷被告於肇事時精神狀態是否到達精神喪失之程度」
    ，有該所九十年六月一日法醫所九０理字第一０一八號函一份附卷可稽，是被告
    雖於行為前確有飲用相當之酒類，且於行為時已呈醉意，惟被告因此而受酒精影
    響究至何程度，尚難自醫學及生理上觀點，僅憑上開數據於事後判斷被告行為時
    之精神狀態；而新達公司負責人甲○○向本院陳稱「被告不可能醉到不省人事，
    他還會開車，還知道開車從大門出來，顯然他還有意識。那種車子非常大也很難
    開需要技術，被告還會開那種車，他不可能不知道自己在做什麼。」等語，另賽
    必威停車場職員丙○○亦向本院陳稱「被告不可能不知道自己在做什麼，他還將
    我們賽車場個警衛室都推平，顯然他還知道如何知道操控那部機器。」等語，另
    現場目擊之被害人辛○○、乙○○亦向本院指稱「被告在現場，有控制駕駛那部
    機器，並沒有他說的那麼嚴重，認為被告還是要負責。」等語，可知自現場目擊
    證人所述現場情形及部分被害人所述被害經過情節觀之，均不認為被告完全不知
    道自己在做什麼而達心神喪失之程度，況被告即使因心情欠佳，但其不知節制，
   恣慾狂飲，乃至為上開狂亂暴行，亦係可歸責於自己之行為所致，豈能事後以酒
    醉不知自己所為之辯解而達卸免罪責之目的，認被告行為時之精神狀態尚未達心
    神喪失或精神耗弱之程度，被告上開辯解顯無足採。
  (三)被害人賽必威停車場所有之警衛室係一獨立之建築物，有完整之牆壁、屋頂及窗
    戶，牆壁為磚造，屋頂則為石棉瓦之建築物，該公司警衛己○○及其妻、二個子
    女全家均居住於警衛室內，並看管公司，而該警衛室已遭被害駕駛鏟裝車完全撞
    毀，現已重建新的警衛室各情，業據賽必威停車場之職員丙○○於本院庭訊時證
    述明確，復與公司警衛己○○及其妻吳美珠於警訊時所述情節相符，並有該警衛
    室被毀壞後之現場照片四張附於偵查卷可稽，依卷附現場照片所示，該警衛室之
    屋頂、牆壁確因被告以鏟裝車衝撞而致嚴重毀壞，已呈半倒狀態，不可能再為任
    何遮風蔽雨之功能，是就被告駕駛上開鏟裝車撞毀賽必威停車場所有警衛室一節
    ，應認其毀損者係他人之建築物，併此敘明。
  本件事證已臻明確，被告犯行洵堪認定。
二、核被告庚○○所為，係犯刑法第一百三十五條第一項之妨害公務罪、第三百五十
    三條第一項之毀壞他人建築物罪、第三百五十四條之一般毀損罪。又被告所毀壞
    之賽必威停車場所有警衛室，係獨立完整之建築物，已如前述，被告駕鏟裝車將
    之完全毀壞一節，核其此部分所為應係犯刑法第三百五十三條第一項毀壞他人建
    築物罪，公訴人不察，謂被告此部分所為亦係犯同法第第三百五十四條之一般毀
    損罪，尚有未洽，惟因起訴之基本事實仍屬同一，僅所毀壞客體之法律性質認定
    不同而已，爰將起訴法條應予變更。又被告上開所犯多次一般毀損罪及一次毀壞
    他人建築物罪，時間緊接，犯罪基本構成要件復相同，顯係基於概括犯意為之，
    應依連續犯之規定論以較重之毀壞他人建築物罪，並加重其刑。又被告同時以一
    行為觸犯上開二罪名，為想像競合犯，應依刑法第五十五條之規定以較重之刑法
    第三百五十三條第一項之毀壞他人建築物罪處斷。公訴意旨另以：被告係意圖為
    自己不法之所有，於九十年一月十二日凌晨二時許，潛入上址柏統公司內竊取柏
    統公司所有價值新台幣（下同）一百萬元之大型二十噸川崎鏟裝機一輛，認被告
    此部分係犯刑法第三百二十一條第一項之竊盜罪云云；經查被告固確於上開時地
    進入上址柏統公司內擅自駕駛柏統公司所有之鏟裝機，然如前述，被告於駛得上
    開鏟裝機後，即橫衝直撞行駛於附近道路，不僅先衝撞毀損柏統公司大門，又搗
    毀鏟平附近賽必威賽車場之警衛室，進而連適時駕車經過之辛○○、乙○○及前
    來制止之警員戊○○亦無一悻免，其毫不試圖遮掩及避人耳目心態，亦與一般竊
    賊係趁人不知、偷偷摸摸而為之情節大相逕庭，是被告是否真有據為己有之不法
    所有意圖，非無疑問，再如前述該鏟裝機之體積非常龐大，關於其用途，被害人
    甲○○向本院證稱「（那部機器如何發動？是做什麼用的？）鑰匙原來就放在車
    上，隨時都可以發動，是放在現場整理廢輪胎的。那部車子是工程使用的，一般
    人沒有用，車子有二十幾噸，很大。」等語（見本院九十年七月三十一日審判筆
    錄），復有該鏟裝機之現場照片多張在卷可稽，可知，該鏟裝機係專供工程使用
    ，有其專業之用途，一般人不可能充作為尋常代步工具甚明，而依被告自述，其
    當時係失業當中，認為被告持有該機器亦無用途，再參酌前述被告行為之態樣，
    本院認被告僅係酒後失控下，為發洩自己情緒，一時駕駛該車而已，尚無為自己
    不法所有之意圖，被告被訴此部分之犯罪不能證明，本應諭知被告無罪，惟因公
    訴人認此部分與前開起訴論罪部分有牽連犯之裁判上一罪關係，故不另為無罪之
    諭知。爰審酌被告犯罪品行、因一己放縱飲酒行為而觸犯本罪、被害人所受損害
    嚴重、被告之行為地又在公眾往來之公用道路造成相當之危險、迄今未與任一被
    害人達成民事上和解、且犯仍否認其犯行態度不佳等一切情狀，量處如主文所示
    之刑。
據上論斷，應依刑事訴訟法第二百九十九條第一項前段、第三百條，刑法第一百三十
五第一項、第三百五十三條第一項、第五十五條，罰金罰鍰提高標準條例第一條前段
，判決如主文。
本案經檢察官陳美華到庭執行職務。
中        華        民      國      九十    年      十一    月    六    日
                                臺灣桃園地方法院刑事第六庭
                                      法  官  孫惠琳
右正本證明與原本無異。
如不服本判決，應於判決送達後十日內向本院提出上訴狀( 應附繕本 )，上訴於
臺灣高等法院。
                                      書記官  沈秀珍
中        華        民       國     九十     年     十一     月   六    日
附論罪科刑依據之法條：
刑法第一百三十五條 (妨害公務執行及職務強制罪)對於公務員依法執行職務時，施
強暴脅迫者，處三年以下有期徒刑、拘役或三百元以下罰金。
刑法第三百五十三條第一項
毀壞他人建築物、礦坑、船艦或致令不堪用者，處六月以上五年以下有期徒刑。
刑法第三百五十四條 (毀損器物罪) 毀棄、損壞前二條以外之他人之物或令致不堪用
，足以生損害於公眾或他人者，處二年以下有期徒刑、拘役或五百元以下罰金。


司法院資訊處製作；財團法人民間司法改革基金會備份。
